【裁判字號】    98,台上,3927
【裁判日期】    980709
【裁判案由】    妨害性自主
【裁判全文】
最高法院刑事判決            九十八年度台上字第三九二七號
上  訴  人  甲○○
選任辯護人  黃重鋼律師
            林詠嵐律師
            林上鈞律師
上列上訴人因妨害性自主案件，不服台灣高等法院中華民國九十
八年五月十四日第二審判決（九十八年度上訴字第九九三號，起
訴案號：台灣桃園地方法院檢察署九十七年度偵字第九二三０號
），提起上訴，本院判決如下：
    主  文
原判決撤銷，發回台灣高等法院。
    理  由
本件原判決認定：上訴人有多次違反兒童及少年性交易防制條例
案件，其中於民國九十三年所犯，經台灣台北地方法院判處有期
徒刑六月確定，於九十三年十一月四日易科罰金執行完畢。其復
於九十六年九月間，因妨害性自主案件，經台灣板橋地方法院判
處有期徒刑四年確定（執行中）。竟仍不知悔改，於九十七年二
月二十八日，在雅虎網路即時通上與未滿十四歲之Ａ女（出生日
期及真實姓名年籍均詳卷）聊天認識後，於同年三月二十七日凌
晨某時，以行動電話相約外出泡溫泉。而由上訴人駕駛車號５Ｇ
-７５６０號自用小客車，在同日下午四時三十分許，Ａ女下課
後，即載之前往桃園縣中壢市○○路一七三號之○○賓館。上訴
人明知Ａ女為未滿十四歲之女子，竟基於對未滿十四歲之女子為
強制性交之犯意，於偕同進入上址一０二號房間內後，強行褪去
Ａ女之衣褲，並在Ａ女明確表示不願意與其為性交後，對Ａ女佯
稱是「做假的」云云，用以鬆懈Ａ女心防，旋即違反Ａ女之意願
強行將自己之性器進入Ａ女之口腔及性器，而為性交行為。嗣於
同日下午五時五十分許，員警據報前往上址臨檢而查悉等情。因
而維持第一審論上訴人以對十四歲以下女子犯強制性交，累犯罪
，處有期徒刑玖年之判決。駁回上訴人在第二審之上訴。固非無
見。
惟查：（一）刑法強制性交罪，係以對於男女以強暴、脅迫、恐
嚇、催眠術或其他違反其意願之方法而為性交為其構成要件。所
稱違反其意願之方法，固不必達於使被害人不能抗拒之程度，但
仍須具有妨害被害人之自由意志，違反被害人之意願而仍執意為
之，始為相當。是否違反被害人之意願，自應從客觀之事實，如
被害人曾否抵抗、是否試圖逃離、求救、是否曾以言詞或動作表
示不同意與之性交而為判斷。否則任何之性交行為，均有可能因
一方之事後反悔或其他因素之介入，而成立強制性交罪之危險，
自非立法之本意。依原判決理由所載：Ａ女證稱：與上訴人在房
間聊天，之後我就拿一些題目給他猜，猜到最後一個題目的時候
他就抱著我，我有給他抱，但我當時不知所措，當時我很想回家
可是我沒有辦法講出來，然後他先脫我的上衣，我就讓他脫，然
後他就開始脫他的衣服，他就開始親我……他開始親我的脖子，
之後他就脫掉我的上衣，開始摸我的身體，親我的嘴，他也開始
脫他的衣服，他也把我的長褲及內褲脫掉，之後開始觸碰我的身
體，他就將他的性器官插入我的性器官，進去一半，我不想讓他
進去，當時我有說我想要回家，他說等一下，我就把他推開，我
就去洗澡……我把他輕輕推開，他就躺在床上要求我對他口交，
他講說要口交，之後我就對他口交，之後我覺得很髒我就停止這
個動作云云（原判決第四頁）；及審判長問：既然上訴人二度強
行插入妳的性器官並且使你產生疼痛，甚至生殖器受傷，對上訴
人辯稱沒有進入你的生殖器，並與你是兩情相悅，對此有何意見
？Ａ女答：一半一半，我沒有同意，也沒有不同意。又稱：他沒
有問我，所以我也沒有辦法表示同意或是不同意。我並沒有完全
同意，我臉上的表情是很無奈等語（原判決第六頁第十四至二十
行）。所陳如果不虛，能否謂上訴人具有妨害Ａ女之自由意志，
違反Ａ女之意願而執意對之為性交行為？已非無疑。又對於十四
歲以下之男女為性交，若僅利用未滿十四歲之幼年男女懵懂不解
人事，可以聽任擺佈之機而為之，實際上並未以強暴、脅迫、恐
嚇、催眠術或其他違反其意願之方法者，則仍祇能成立刑法第二
百二十七條第一項之對於未滿十四歲之男女為性交罪，而與加重
強制性交之構成要件不合。原判決事實認定：上訴人對Ａ女佯稱
是「做假的」云云，用以鬆懈Ａ女心防，而對Ａ女為性交行為等
情；於理由並謂：Ａ女當時確實處於無知、無奈、驚慌與不知所
措之情況，而上訴人亦係利用此一情境違反其意願加以性侵；在
在均顯示上訴人利用Ａ女之年幼無知而遂行其獸行云云（原判決
第五頁第一至四行、第七頁第一至三行）。似又認上訴人係利用
Ａ女之年幼懵懂不解人事，而乘機對之性交。倘若無訛，則原判
決論以強制性交罪，是否適法？饒有研求之餘地。以上攸關法律
之適用，自應予釐清，原判決未詳予勾稽，遽行判決，難謂適法
。又有罪判決所憑之證據及其說明理由須與卷內之證據資料相適
合，否則即屬證據上之理由矛盾。依原判決所引採為證據之Ａ女
上開之證述，亦難謂上訴人係「強行」褪去Ａ女之衣褲。原判決
事實認定：上訴人「強行」褪去Ａ女之衣褲云云，與所憑證據不
相適合，併有證據上理由矛盾之違背法令。（二）審理事實之法
院對於被告有利及不利之證據，應一律注意，詳為調查，綜合全
案證據資料，本於經驗法則及論理法則以定其取捨，並將取捨證
據及得心證之理由於判決內詳為說明，方為適法。依卷內資料，
本件前往○○賓館臨檢之警員吳○○於第一審證稱：我們在門外
並沒有聽見求救的聲音，進到房間後有看到Ａ女在梳妝台梳頭髮
，那時並沒有求救的表示，她一直在梳她的頭髮，沒有講話，一
直到採證完成，Ａ女都沒有講話。Ａ女在房內並無情緒不穩或是
叫囂的情況。現場沒有任何有認為有抵抗違反意願的跡象等語（
第一審卷第六十五、六十七頁）。所證如果不虛，其證詞難謂非
有利於上訴人，原判決對此有利於上訴人之證據，未說明其摒棄
不採之心證理由，遽行判決，即有判決不備理由之違背法令。上
訴意旨執以指摘，尚非全無理由，應認原判決有撤銷發回之原因
。
據上論結，應依刑事訴訟法第三百九十七條、第四百零一條，判
決如主文。
中    華    民    國  九十八  年    七    月    九    日
                      最高法院刑事第三庭
                          審判長法官  林  增  福
                                法官  張  清  埤
                                法官  陳  世  雄
                                法官  蔡  國  在
                                法官  黃  梅  月
      本件正本證明與原本無異
                                      書  記  官
中    華    民    國  九十八  年    七    月   十三   日
                                                     ｍ

司法院資訊處製作；財團法人民間司法改革基金會備份。
